【裁判字號】    99,交聲,1572
【裁判日期】    991123
【裁判案由】    違反道路交通管理處罰條例聲明異議
【裁判全文】
臺灣臺北地方法院交通事件裁定        99年度交聲字第1572號
原處分機關  臺北市交通事件裁決所
聲明異議人
即受處分人  馬雄風
上列受處分人因違反道路交通管理處罰條例案件，對於臺北市交
通事件裁決所民國99年9 月30日所為之處分（原處分案號：北市
裁罰字第裁22－AEY631331號 ），聲明異議，本院裁定如下：
    主  文
原處分撤銷。
馬雄風不罰。
    理  由
一、按「汽車駕駛人之行為有下列情形之一，當場不能或不宜攔
    截製單舉發者，得逕行舉發：一、闖紅燈或平交道。二、搶
    越行人穿越道。三、在道路收費停車處所停車，不依規定繳
    費。四、不服指揮稽查而逃逸，或聞消防車、救護車、警備
    車、工程救險車之警號不立即避讓。五、違規停車或搶越行
    人穿越道，經各級學校交通服務隊現場導護人員簽證檢舉。
    六、行經設有收費站、地磅之道路，不依規定停車繳費或過
    磅。七、經以科學儀器取得證據資料證明其行為違規。」；
    「前項第7 款之科學儀器應採固定式，並定期於網站公布其
    設置地點。但汽車駕駛人之行為屬下列情形之一者，不在此
    限：一、蛇行、危險方式駕車或二輛以上之汽車競駛或競技
    。二、行駛路肩。三、違規超車。四、違規停車而駕駛人不
    在場。五、未依規定行駛車道。六、未依規定變換車道。七
    、未保持安全距離。八、跨越禁止變換車道線或槽化線。九
    、行車速度超過規定之最高速限或低於規定之最低速限。十
    、汽車駕駛人或乘客未依規定繫安全帶。十一、汽車駕駛人
    或附載座人未依規定戴安全帽。」道路交通管理處罰條例第
    7 條之2 第1 項、第2 項分別定有明文。是以交通違規行為
    ，除有上述道路交通管理處罰條例第7 條之2 第1 項第1 至
    6 款所列舉之情形，或同條項第7 款所列之其他違規行為經
    以科學儀器取得證據資料者外，不得為逕行舉發。衡諸該條
    立法意旨，固乃係立法者對於該條第1 項第1 至6 款所定特
    定之道路違規行為，因考量其發生往往係在瞬間或係由交通
    勤務警察執行勤務時，恰巧目睹之違規情事，事實上不便立
    刻以攝影、錄影器材取證之情形所在多有，且該等違規事實
    由人之感官即可充分判定，非必以科學儀器始能偵測得知；
    又如超速、或酒醉駕車等人之感官不當然即可判定之違規行
    為，或其他非屬上開列舉範圍內之違規行為，乃規定於同條
    第1 項第7 款需科學儀器採證始能逕行舉發，以保障舉發行
    為之正確性及憑信性。
二、原處分機關係以：受處分人即聲明異議人馬雄風於民國99年
    8 月10日下午4時53 分許，騎乘車號992 －EDJ 號重型機車
    ，沿臺北市○○路自西往東方向經中正路、延平北路6 段路
    口設有「禁止左轉」標誌之汽車迴轉道時，逕行左轉，適遇
    臺北市政府警察局士林分局交通分隊員警邱政忠認該車有違
    反道路交通管理處罰條例第48條第1 項第2 款規定之行為，
    當場進行攔車、示意停車受檢，惟該車竟拒絕停車接受稽查
    、反加速駛離，員警乃記下車號、廠牌、車身顏色等資料，
    對該車所有人馬雄風逕行舉發，嗣受處分人馬雄風於應到案
    日期前提出申訴，經原處分機關函請舉發單位調查結果，仍
    以受處分人有前開違規行為，原處分機關乃依前揭道路交通
    管理處罰條例第48條第1 項第2 款、第63 條 第1 項第1 款
    （漏引第1 款）規定，於99年9 月30日裁處異議人罰鍰6百
    元，並記違規點數1 點等情。
三、受處分人就於前揭時地騎乘車號992 －EDJ 重型機車等情於
    本院訊問時固均坦承不諱，然仍矢口否認有何違反道路交通
    管理處罰條例規定之行為，辯稱：伊並不清楚該違規單所指
    之延平北路6 段違規左轉是指何處，且行進途中並未看到員
    警有攔檢手勢，況倘有違規情節員警亦應附上違規證明，或
    現場追緝云云。經查：
  (一)本件交通違規事實乃汽車駕駛人轉彎時，有不依標誌、標線
    、號誌指示之違規行為，係違反道路交通管理處罰條例第48
    條第1 項第2 款規定，非屬道路交通管理處罰條例第7 條之
    2 第1 項第1 款至第6 款所列舉之特定違規事項，亦與同條
    項第7 款規定「經以科學儀器取得證據資料證明其行為違規
    」之情形不符，舉發單位自無得依道路交通管理處罰條例第
    7 條之2 第1 項之規定予以逕行舉發之餘地。
  (二)再合法舉發乃原處分機關依法裁罰之前提要件，道路交通管
    理處罰條例第7 條之2 第1 項既已就得「逕行舉發」之情形
    予以明文規定，則交通勤務警察或依法令執行交通稽查任務
    人員如欲採行逕行舉發之方式取締交通違規事件，均應符合
    道路交通管理處罰條例第7 條之2 第1 項所規範之事由始可
    ，倘未符合該條例第7 條之2 第1 項所規定之7 款情形，即
    不得由行政機關以其便利、經濟考量任意違反，逕以「逕行
    舉發」之方式舉發違規，否則將置人民權益之保障及法律明
    文之規定於不顧。是以本件舉發單位僅依道路交通管理處罰
    條例第45條第10款之規定，對受處分人而為逕行舉發，其舉
    發程序於法即有未合。
四、故揆諸前揭說明，本件逕行舉發程序於法不合，認受處分人
    所為上開辯解為屬可採，原處分機關不察，遽對受處分人為
    前開裁決，即難認為允當，應認受處分人之異議為有理由，
    自應由本院將原處分撤銷，改諭知受處分人不罰，以資適法
    。
據上論結，應依道路交通事件處理辦法第19條前段，裁定如主文
。
中    華    民    國    99    年    11    月    23    日
                  交通法庭    法  官  郭惠玲
以上正本證明與原本無異。
如不服本裁定應於送達後5 日內向本院提出抗告狀。
中    華    民    國    99    年    11    月    25    日
                              書記官  江虹儀

司法院資訊處製作；財團法人民間司法改革基金會備份。
